臺灣士林地方法院刑事判決　　　　　　　96年度易字第1221號
公　訴　人　臺灣士林地方法院檢察署檢察官
被　　　告　戊○○
上列被告因詐欺案件，經檢察官提起公訴（96年度偵緝字第728
號、729 號），及移送併案審理（臺灣花蓮地方法院檢察署96年
度偵緝字第274 號），被告於本院準備程序中就被訴之事實為有
罪之陳述，經本院合議庭裁定改由受命法官獨任依簡式審判程序
審理並判決如下：
    主  文
戊○○幫助意圖為自己不法之所有，以詐術使人將本人之物交付
，處有期徒刑捌月，減刑為有期徒刑肆月，如易科罰金以新台幣
壹仟元折算壹日。犯罪所得新台幣捌仟元沒收。
    事  實
一、戊○○明知申請帳戶使用係輕而易舉之事，一般人無故取得
    他人金融帳戶使用之行徑常與財產犯罪密切相關，能預見其
    交付存摺、提款卡及密碼等帳戶提存工具予不熟識之他人使
    用，可能幫助詐欺犯罪者將被害人因受詐欺而匯入該帳戶之
    金錢以現金提領，致被害人或警方僅能查知帳戶名義人，而
    無從追查該詐欺犯罪者及金錢實際流向，仍不違其本意，基
    於幫助詐欺犯意，於民國95年11月初在台北市士林夜市，將
    附表1 所列存款帳戶之存摺、提款卡、密碼以新台幣8 千元
    之代價，提供給屬詐欺集團成員之年籍不詳綽號「勇哥」之
    成年男子供詐騙集團使用，幫助該詐騙集團遂行詐欺犯行。
    嗣該詐騙集團於附表2 所列時間以附表2 所列方式向乙○○
    等人詐得附表2 所列款項，該詐騙集團並立即將款項提領一
    空，經乙○○報警循線查獲。
二、案經臺北市政府警察局士林分局及北投分局報告臺灣士林地
    方法院檢察署檢察官偵查起訴及臺灣花蓮地方法院檢察署檢
    察官移送併辦。
     理  由
一、訊據被告戊○○對於能預見其提供帳戶予不相識之人使用，
    可能幫助詐欺犯罪者將被害人因受詐欺而匯入該帳戶之金錢
    以現金提領，致被害人或警方僅能查知帳戶名義人，而無從
    追查該詐欺犯罪者及金錢實際流向，仍不違其本意，基於幫
    助詐欺犯意，將其開戶取得之帳戶上開之存摺、提款卡、提
    款卡密碼，交付與綽號「勇哥」年籍不詳之成年男子，供作
    為其存、提、匯款之用等情，坦承不諱，而犯罪集團利用上
    開銀行帳戶將被害人因受詐欺而匯入該帳戶之金錢以現金提
    領，並經被害人乙○○、甲○○、林雪娥、丁○○於警詢（
    當事人均同意作為證據）中證述甚詳，此外復有乙○○之匯
    款回條聯影本、甲○○之轉帳收據影本、林雪娥之轉帳收據
    影本、丁○○之郵政國內匯款執據、被告所有國泰世華銀行
    士林分行、萬通商業銀行、台北富邦商業銀行北投分行、北
    投致遠郵局之開戶資料及交易明細表，附於偵查卷可稽，事
    證明確。
二、按金融存款帳戶，事關存戶個人財產權益之保障，與存戶之
    印鑑章結合，其專屬性、私密性更形提高，一般人亦均有應
    妥為保管存摺、印鑑章，以防止存摺、印鑑章被他人冒用之
    認識，縱有特殊情況偶有將存摺、印鑑章交付他人之需，亦
    必深入瞭解其用途後再行提供以使用，恆係吾人日常生活經
    驗與事理；且金融帳戶為個人理財之工具，申請開設金融帳
    戶並無任何特殊之限制，一般民眾皆可以存入最低開戶金額
    之方式申請開戶，一個人可以在不同之金融機構申請多數之
    存款帳戶使用，並無何困難，此乃眾所週知之事實。則依一
    般人之社會生活經驗，苟見非親非故之人不以自己名義申請
    開戶，反而向他人蒐集金融機構帳戶供己使用，衡情對收集
    者將所收集之帳戶用於詐欺犯罪乙節當有預見。況觀諸現今
    社會上，詐騙集團收購人頭帳戶，持以作為信貸、手機簡訊
    詐欺之事，常有所聞，出賣或出借帳戶予非親非故之人，受
    讓人係為謀非正當資金進出，而隱瞞行為人身份曝光之不法
    使用，幾乎已成為人盡皆知之犯罪手法等情，益當信而有徵
    。本件被告戊○○明知將存摺、提款卡、提款卡密碼等有關
    個人財產、身分之物品，淪落於不明人士手中，極易被利用
    為與財產有關之犯罪工具；被告竟加以同意，顯然對於該帳
    戶作為不法使用，有所認識且並不違背其本意，是雖卷內事
    證並無積極證據證明被告知悉該詐欺犯罪集團將如何犯罪，
    而無法於本件認定被告有共同詐欺之犯罪認識，但其既對帳
    戶交付他人使用，可能遭犯罪集團用以犯罪有所預見，且不
    違背本意而為之，應有幫助詐欺取財之不確定故意甚明。
三、核被告所為，係犯刑法第339 條第1 項詐欺取財之幫助犯。
    被告同時同地1 次提供上開4 帳戶予本件實行詐欺犯罪者之
    行為，僅構成一個幫助詐欺取財罪一罪。被告對詐欺正犯提
    供帳戶資以助力，但並未參與詐欺犯罪行為之實行，應屬幫
    助他人實行犯罪行為，為幫助犯，爰依刑法第30條第2 項規
    定減輕其刑。又移送併辦之被告犯罪行為，與起訴書所載之
    附表1 第3 行所列之帳號係屬同一，犯罪被害人及內容亦相
    同，此部分與已起訴之論罪之犯行具有實質一罪之關係，應
    為起訴效力所及，本院自應併與審究。公訴人認被告於偵查
    中飾詞狡賴、毫無悔意，求處有期徒刑2 年6 月，惟被告於
    本院審理時已坦白認錯，而有悔意，其求刑稍屬過重，爰審
    酌被告之品行，犯罪手段、生活狀況、智識程度、犯罪所生
    之損害及於本院審理時坦承犯行，深表悔悟等一切情狀，量
    處如主文所示之刑。又被告為本件犯罪時間係在96年4 月24
    日以前，所犯之罪，合於減刑條件，應依中華民國96年罪犯
    減刑條例第2 條第1 項第3 款予以減輕其宣告刑二分之一，
    併依上開減刑條例第9 條之規定，諭知易科罰金之折算標準
    。又被告提供上開帳戶予詐欺集團之所得新台幣8 千元，係
    其犯罪所得，而屬其所有，應併予宣告沒收。
據上論斷，應依刑事訴訟法第273 條之1 第1 項、第299 條第1
項前段，刑法第339 條第1 項、第30條第2 項、第41條第1 項前
段、第38條第1 項第3 款，刑法施行法第1 條之1 ，中華民國96
年罪犯減刑條例第2 條第1 項第3 款、第7 條、第9 條，判決如
主文。
本案經檢察官王以文到庭執行職務
中　　華　　民　　國　　96　　年　　8 　　月　　24　　日
                  刑事第三庭法  官  賴邦元
以上正本證明與原本無異。
如不服本判決，應於判決送達後10日內，向本院提出上訴狀。
                            書記官  游育慈
中　　華　　民　　國　　96　　年　　8 　　月　　24　　日
附表1：
 ┌───────────┬────────┐
 │  金融機構            │  帳       號   │
 ├───────────┼────────┤
 │國泰世華商業銀行士林分│000000000000號  │
 │行                    │                │
 ├───────────┼────────┤
 │萬通商業銀行（已更名為│000000000000000 │
 │中國信託商業銀行）    │號              │
 ├───────────┼────────┤
 │臺北富邦商業銀行北投分│000000000000號  │
 │行                    │                │
 ├───────────┼────────┤
 │北投致遠郵局          │00000000000000號│
 └───────────┴────────┘
附表2：
  ┌────┬───┬────────┬────────┐
　│犯罪時間│被害人│  詐騙方式　　　│  匯款帳戶      │
  ├────┼───┼────────┼────────┤
  │95年11月│乙○○│詐騙集團成員向被│乙○○因陷於錯誤│
  │16日至11│      │害人謊稱中獎，惟│，依詐騙集團之指│
  │月20日  │      │需先繳交贈與稅。│示匯款新臺幣（下│
  │        │      │                │同）6萬7,000元至│
  │        │      │                │被告在國泰世華銀│
  │        │      │                │行士林分行帳戶。│
  ├────┼───┼────────┼────────┤
  │95年11月│甲○○│詐騙集團成員向被│被害人按詐騙集團│
  │21日    │      │害人謊稱需解除提│指示操作提款機後│
  │        │      │款卡之分期付款功│，誤將7萬元轉入 │
  │        │      │能。            │被告在臺北富邦商│
  │        │      │                │業銀行北投分行存│
  │        │      │                │款帳戶中。      │
  ├────┼───┼────────┼────────┤
  │95年11月│丙○○│詐騙集團撥打電話│被害人按詐騙集團│
  │20日    │      │向被害人佯稱貨款│成員指示，操作提│
  │        │      │已辦理約定轉帳，│款機後，誤將10萬│
  │        │      │如不取消將按月自│5,640元轉入被告 │
  │        │      │動扣款。        │在中國信託商業銀│
  │        │      │                │行存款帳戶中。  │
  ├────┼───┼────────┼────────┤
  │95年11月│丁○○│詐騙集團向被害人│被害人不疑有他而│
  │29日    │      │謊稱中獎，惟需先│匯款4萬元至北投 │
  │        │      │匯款才可領獎。  │致遠郵局被告之存│
  │        │      │                │款帳戶中。      │
  └────┴───┴────────┴────────┘
附錄本案論罪科刑法條之依據：
中華民國刑法第339條（普通詐欺罪）
意圖為自己或第三人不法之所有，以詐術使人將本人或第三人之
物交付者，處5 年以下有期徒刑、拘役或科或併科1 千元以下罰
金。
以前項方法得財產上不法之利益或使第三人得之者，亦同。
前二項之未遂犯罰之。
中華民國刑法第30條（幫助犯及其處罰）
幫助他人實行犯罪行為者，為幫助犯。雖他人不知幫助之情者，
亦同。
幫助犯之處罰，得按正犯之刑減輕之。
